臺灣基隆地方法院基隆簡易庭小額民事判決
111年度基小字第1095號
原      告  許娣蓉  
兼上一人
訴訟代理人  盧柏顯  
被      告  何文賢  


上列當事人間請求損害賠償事件，本院於民國111年6月20日言詞
辯論終結，判決如下：
    主  文
被告應給付原告乙○○新臺幣肆仟捌佰玖拾元，及自民國一百一十
一年六月八日起至清償日止，按年息百分之五計算之利息。
被告應給付原告甲○○新臺幣捌仟陸佰壹拾參元，及自民國一百一
十一年六月八日起至清償日止，按年息百分之五計算之利息。
原告其餘之訴駁回。
訴訟費用新臺幣壹仟元，由被告負擔新臺幣參佰壹拾捌元，餘由
原告負擔。
本判決原告勝訴部分得假執行，但被告如分別以新臺幣肆仟捌佰
玖拾元為原告乙○○預供擔保，以新臺幣捌仟陸佰壹拾參元為原告
甲○○預供擔保，得免為假執行。
    事實及理由
一、被告經合法通知，未於言詞辯論期日到場，核無民事訴訟法
    第386條所列各款情形，依民事訴訟法第436條之23、第436 
    條第2項、第385條第1項前段之規定，准原告之聲請，由其
    一造辯論而為判決。
二、原告起訴主張：
　　被告於民國111年1月31日駕駛車號0000-00號車，行經基隆
    市○○路000號處，撞及停於路邊之原告乙○○所有車號000-000
    0號機車（下稱系爭A機車）及原告甲○○所有車號000-0000號
    機車（下稱系爭B機車），致系爭A機車、系爭B機車受損，
    系爭A機車修復費用為新臺幣（下同）21,900元、系爭B機車
    修復費用為20,600元，爰依民法第184條第1項前段、第2項
    、第191條之2規定，提起本件訴訟，並聲明：㈠被告應給付
    原告乙○○21,900元及自起訴狀繕本送達之翌日起至清償日止
    ，按年息百分之5計算之利息。㈡被告應給付原告甲○○20,600
    元及自起訴狀繕本送達之翌日起至清償日止，按年息百分之
    5計算之利息。㈢訴訟費用由被告負擔。
三、被告經合法通知，未於言詞辯論期日到場，亦未提出書狀作
    何聲明或陳述。
四、經查：原告主張被告駛車號0000-00號車於111年1月31日6時
    15分許，行經基隆市○○區○○路000號前，撞及停放於路旁之
    系爭A機車及系爭B機車，致系爭A機車及系爭B機車受損等情
    ，業據原告提出基隆市警察局道路交通事故當事人登記聯單
    影本、蓋有錸錸機車零售行免用發票專用章之估價單原本2
    紙、照片影本等件為證，且經本院依職權向基隆市警察局調
    取本件道路交通事故相關資料（見該局111年3月30日基警交
    字第1110035853號函附道路交通事故現場圖、道路交通事故
    調查報告表㈠、道路交通事故調查報告表㈡、A3類道路交通事
    故調查紀錄表、基隆市警察局道路交通事故初步分析研判表
    、基隆市警察局舉發違反道路交通管理事件通知單、基隆市
    警察局道路交通事故案件追查管制表、基隆市警察局第二分
    局疑似道路交通事故肇事逃逸案件偵辦情形調查表、道路交
    通事故照片、光碟等資料）為證。按汽車行駛時，駕駛人應
    注意車前狀況及兩車並行之間隔，並隨時採取必要之安全措
    施，道路交通安全規則第94條第3項前段定有明文。經查，
    前揭基隆市警察局第二分局疑似道路交通事故肇事逃逸案件
    偵辦情形調查表「偵辦經過摘要（含事故發生經過及監視器
    調閱）」欄記載：「一、案情概要：㈠民眾報案自小客5886-
    VE號由東信路往市區方向行駛撞擊路旁靜止普重機MUA-3192
    、NET-8599及交通反射鏡後隨即駛離，造成2部機車左側車
    身毀損及道路反射鏡彎曲變形，肇事車輛右後照鏡毀損掉落
    現場。…二、處置作為：㈠警方調閱監視器及報案人提供之車
    號，確認肇事車號為0000-00號。㈡通知車主到場說明，車主
    陪同駕駛何男到場，第一當事人（即被告）何男承認肇事逃
    逸，依規定舉發肇事逃逸（無人受傷）…」等語，可知本件
    事故之發生，係被告駕車疏於注意保持適當間距而擦撞停於
    路邊之系爭A機車及系爭B機車。而依當時情形，天候晴，日
    間自然光線，道路為市區道路，路面鋪裝柏油，路面狀態乾
    燥，路面無缺陷，無障礙物，視距良好，有道路交通事故調
    查報告表㈠在卷可稽，可知當時並無不能注意之情事，被告
    卻疏未注意，堪認被告係有過失，且被告之過失行為與系爭
    A機車及系爭B機車受損結果間，具有相當因果關係，是被告
    對原告因系爭A機車、系爭B機車受損所受損害，應負侵權行
    為損害賠償責任。
五、按因故意或過失，不法侵害他人之權利者，負損害賠償責任
    。汽車、機車或其他非依軌道行駛之動力車輛，在使用中加
    損害於他人者，駕駛人應賠償因此所生之損害，民法第184
    條第1項前段、第191條之2前段分別定有明文。次按負損害
    賠償責任者，除法律另有規定或契約因有訂定外，應回復他
    方損害發生前之原狀；第一項情形，債權人得請求支付回復
    原狀所必要之費用，以代回復原狀，民法第213條第1項、第
    3項定有明文。再按物被毀損時，被害人除得依民法第196條
    請求賠償外，並不排除民法第213條至第215條之適用。依民
    法第196條請求賠償物被毀損所減少之價額，得以修復費用
    為估定之標準，但以必要者為限（例如：修理材料以新品換
    舊品，應予折舊）。被害人如能證明其物因毀損所減少之價
    額，超過必要之修復費用時，就其差額，仍得請求賠償（最
    高法院77年度第9次民事庭會議決議㈠參照）。經查，依上揭
    蓋有錸錸機車零售行免用發票專用章之估價單，系爭A機車
    之修復金額為21,900元（工資3,000元、零件合計18,900元
    ）、系爭B機車之修復金額為20,600元（工資3,000元、零件
    合計17,600元），而系爭A機車出廠日期為107年5月、系爭B
    機車出廠日期為109年7月，有公路監理電子閘門列印資料查
    詢附卷可稽，因不知確切之出廠日期，推定系爭A機車、系
    爭B機車各為107年5月15日、109年7月15日出廠，而分別以1
    07年5月15日、109年7月15日為計算折舊之基準。至111年1
    月31日車禍受損之日止，依營利事業所得稅查核準則第95條
    第6款規定：「固定資產提列折舊採用定率遞減法者，以1年
    為計算單位，其使用期間未滿1年者，按實際使用之月數相
    當於全年之比例計算之，不滿1月者，以月計」之方法計算
    結果，系爭A機車使用之時間應以3年9月計、系爭B機車使用
    之時間應以1年7月計。本院依行政院所頒固定資產耐用年數
    表及固定資產折舊率之規定，機械腳踏車之耐用年數為3年
    ，依定率遞減法每年折舊千分之536，惟採用定率遞減法者
    ，其最後1年之折舊額加歷年折舊累計額，總和不得超過該
    資產成本原額之10分之9，故逾耐用年數之機車仍有相當於
    新品資產成本10分之1之殘值。則：⒈原告乙○○所有之系爭A
    機車至車禍受損時止，已逾耐用年數，關於毀損後之修復費
    用，其新品零件費用於扣除折舊後，僅能就其中10分之1即1
    ,890元範圍內認係必要之零件修復費用（計算式：18,900元
    ×1/10＝1,890元）。加計不應折舊之工資3,000元，則修復系
    爭A機車之必要費用應為4,890元（計算式：1,890元+3,000
    元＝4,890元）。⒉原告甲○○所有之系爭B機車請求之零件費用
    為17,600元，依上開標準扣除折舊後，所得請求之零件費用
    為5,613元（計算式：第1年折舊值17,600元×0.536＝9,434元
    ，第1年折舊後價值17,600元－9,434元＝8,166元，第2年折舊
    值8,166元×0.536×(7/12)＝2,553元，第2年折舊後價值8,166
    元－2,553元＝5,613元，元以下四捨五入，下同），加計不應
    折舊之工資3,000元，則系爭B車之必要費用應為8,613元（
    計算式：5,613元+3,000元＝8,613元）。
六、綜上所述，原告依民法侵權行為之規定，請求被告分別給付
    原告乙○○4,890元、原告甲○○8,613元，及均自起訴狀繕本送
    達翌日即111年6月8日起至清償日止，按年息百分之5計算之
    利息，為有理由，應予准許；逾上開範圍之請求，為無理由
    ，應予駁回。
七、本件原告勝訴部分，係適用小額訴訟程序所為被告敗訴之判
    決，依民事訴訟法第436條之20規定，就原告勝訴部分依職
    權宣告假執行。並依職權宣告被告預供擔保得免為假執行。
八、本件訴訟費用即第一審裁判費，由被告負擔318元【計算式
    ：1,000元×（4,890元+8,613元）/42,500元＝318元】，餘由
    原告負擔。
九、據上論結，本件原告之訴為一部有理由、一部無理由，依民
    事訴訟法第436條之23、第436條之19第1項、第436條之20、
    第436條第2項、第385條第1項前段、第392條第2項、第79條
    、第87條第1項判決如主文。
中    華    民    國    111    年    6    月    29    日
                  基隆簡易庭  法  官  高偉文
以上正本係照原本作成。
對於本件判決如有不服，應於收受送達後20日內向本院提出上訴
書狀，上訴於本院合議庭，並按他造當事人之人數附具繕本。
當事人之上訴，非以判決違背法令為理由不得為之，上訴狀應記
載上訴理由，表明下列各款事項：
(一)原判決所違背之法令及其具體內容。
(二)依訴訟資料可認為原判決有違背法令之具體事實。
如委任律師提起上訴者，應一併繳納上訴審裁判費。
中    華    民    國    111    年    6    月    29    日
                              書記官  王靜敏